臺灣彰化地方法院刑事判決　　　　　　　 94年度易字第191號
公　訴　人　臺灣彰化地方法院檢察署檢察官
被　　　告　丙○○
選任辯護人　周志峰律師
上列被告因妨害公務案件，經檢察官聲請簡易判決處刑（九十三
年度偵字第八五七七號），本院改依通常程序審理判決如下：
    主  文
丙○○無罪。
    理  由
一、公訴意旨略以：被告丙○○係第六屆立法委員候選人江昭儀
    競選服務處之執行總幹事，於民國九十三年十一月四日十五
    時四十五分許，駕駛車牌號碼二Ｑ─八七七號自小客車，前
    往位於彰化縣溪湖太平里西環路之彰化縣溪湖鎮公所清潔車
    停車場，欲取回遭清潔隊人員拆除、收回之立法委員候選人
    江昭儀競選旗幟一面，適經彰化縣溪湖鎮公所清潔隊人員乙
    ○○發現，並基於職務予以制止，惟丙○○雖明知乙○○係
    彰化縣溪湖鎮公所之清潔隊員，為依法執行公務之人員，非
    但未予理會，反而以競選旗幟毆打及用口咬傷乙○○左手之
    強暴方式（涉嫌傷害罪嫌部分，經乙○○撤回告訴，業由檢
    察官另為不起訴處分確定），妨害乙○○執行公務，因認被
    告涉有刑法第一百三十五條第一項之妨害公務罪嫌云云。
二、按犯罪事實應依證據認定之，無證據不得認定犯罪事實，刑
    事訴訟法第一百五十四條第二項定有明文。而刑事訴訟法上
    所謂認定犯罪事實之證據，係指足以認定被告確有犯罪行為
    之積極證據而言，該項證據自須適合於被告犯罪事實之認定
    ，始得採為斷罪資料，最高法院二十九年上字第三一０五號
    著有判例可稽。另告訴人之指訴係以使被告受刑事訴追為目
    的，是其陳述是否與事實相符，仍應調查其他證據以資審認
    ，有最高法院五十二年臺上字第一三００號判例可資依循。
    又認定犯罪事實所憑之證據，無論係直接證據或間接證據，
    其為訴訟上之證明，須於通常一般之人均不致有所懷疑，而
    得確信其為真實之程度者，始得據為有罪之認定，倘其證明
    尚未達到此一程度，而有合理之懷疑存在，復無其他調查途
    徑可尋，法院即應為無罪之判決，亦有最高法院七十六年臺
    上字第四九八六號判例足資參照。
三、公訴人認被告丙○○涉犯上揭妨害公務罪嫌，無非係以被告
    於偵查中坦承犯行，核與告訴人乙○○之指訴及證人甲○○
    之證述相符，並有現場照片十張可稽等件為其主要論據。訊
    據被告丙○○堅決否認有何前揭妨害公務犯行，辯稱：本件
    伊與乙○○發生拉扯而互有受傷之際，並非乙○○執行職務
    之範圍，伊對法律認知比較淺薄，於偵查中係因檢察官表示
    如果承認本件犯行，可採取易科罰金或緩刑，伊才承認犯罪
    ，但伊事實上並無妨害公務之犯行等語。被告之選任辯護人
    為被告利益辯護稱：本件被告與乙○○因爭奪旗幟發生拉扯
    而互有受傷之行為，並非發生於乙○○依法執行職務之期間
    ，亦非屬其依法執行職務之範疇，核與刑法妨害公務罪名之
    犯罪構成要件不符等語。經查：
（一）按刑法第一百三十五條第一項之罪，以對於公務員依法執
      行職務時施強暴脅迫為要件，所謂依法，指依據法令而言
      ，故公務員所執行者，若非法令內所應為之職務，縱對之
      施以強暴脅迫，除其程度足以構成他項罪名者，得論以他
      罪外，要難以妨害公務論，若所施之強暴脅迫，係出於防
      衛公務員不法執行之職務，而其行為並未過當者，亦即無
      犯罪之可言；又刑法第一百三十五條第一項之妨害公務罪
      ，以公務員依法執行職務時加以妨害為要件，若超越職務
      範圍以外之行為，不得謂為依法執行職務，縱令對之有所
      妨阻，要無妨害公務之可言（最高法院二十四年上字第三
      四八八號、三十年上字第九五五號判例可資參照）。本件
      被告於檢察官九十三年十二月十六日偵查訊問時固曾一度
      坦承本件犯行，惟被告其後於本院準備程序及審理程序時
      ，則堅決否認有何妨害公務犯行，而依刑事訴訟法第一百
      五十六條第一項之規定，被告之自白，必須與事實相符，
      始能採為證據，是本件仍須詳為探究被告與乙○○發生拉
      扯而致受傷之行為時，是否仍屬於乙○○依法執行職務之
      際，乙○○所執行之行為是否已超越其職務範圍，尚無從
      僅憑並非專業法律人員之被告曾於偵查訊問時一度供承本
      件犯行，即遽認其必已犯有妨害公務罪行，應先敘明。
（二）查本件係因被告未經同意擅自取回由彰化縣溪湖鎮公所清
      潔隊所拆除而暫置放於停車場一隅之候選人旗幟一面，行
      至停車場中間，適為清潔隊員乙○○發現而要求被告置回
      原處，被告不從，雙方因而發生爭執，進而爭奪旗幟拉扯
      而互有受傷，此為雙方所不爭執，並據證人即停車場管理
      員甲○○於本院審理時證稱伊聽到爭執吵鬧之聲音，出來
      後看到被告與乙○○二人在爭奪一支競選旗幟等情明確，
      復有被告、乙○○各自提出之受傷診斷證明書各一紙、攝
      有乙○○受傷包紮、被告血流滿面之相片數張存卷可稽；
      基此，被告未經同意擅自取回由彰化縣溪湖鎮公所清潔隊
      所拆除而暫置放於停車場一隅之候選人旗幟一面，並於清
      潔隊員乙○○發現後要求被告置回原處時不予置理，其不
      守法之行為固甚值非議，惟乙○○所擔任之職務為鎮公所
      之清潔隊員，雖得於發現被告未經同意擅自取走候選人旗
      幟時，要求被告置回原處，然於被告不從之際，其依法並
      無權力以強制力強行奪取被告所擅自取回之候選人旗幟，
      是本件被告與乙○○因爭奪該面候選人旗幟而發生拉扯，
      進而致雙方受傷之行為，已非屬乙○○依法執行清潔隊員
      職務之範疇，縱被告此時之強暴行為致乙○○受有傷害，
      其既非屬乙○○依法執行職務之範圍，揆諸前揭最高法院
      判例意旨，即與妨害公務罪名之犯罪構成要件不合，要屬
      是否另構成刑法傷害犯行之問題（傷害部分業據被告與乙
      ○○達成和解而當庭各自撤回傷害告訴，並經檢察官為不
      起訴處分確定在案），尚難遽對被告另以妨害公務之罪名
      相繩。
四、綜上所述，依公訴人所提出之證據，尚難證明被告犯有聲請
    簡易判決處刑書所載之妨害公務犯行，此外，復查無其他積
    極確切之證據足認被告確有公訴人所指之前開犯行，就上開
    遭指訴之犯罪事實容有合理之懷疑存在，基於「罪疑唯輕」
    之刑事法原則，應認不能證明渠已犯罪，揆諸首揭法條及判
    例意旨，自應就被告諭知無罪之判決。
據上論斷，應依刑事訴訟法第三百零一條第一項，判決如主文。
本案經檢察官江孟芝到庭執行職務。
中    華    民    國    94    年    11     月   8     日
                  臺灣彰化地方法院刑事第三庭
                      審判長法官  李  進  清
                      法      官  王  昌  鑫
                      法      官  吳  永  梁
以上正本證明與原本無異。
如不服本判決，應於判決送達後10日內向本院提出上訴狀 (須附
繕本)。
告訴人或被害人對於判決如有不服具備理由請求檢察官上訴者，
其上訴期間之計算係以檢察官收受判決正本之日期為準。
中　　華　　民　　國　　94　　年　　11　　月　　14　　日
                      書  記  官  張  木  松
